臺灣板橋地方法院刑事判決　　　　　　　　　　　　　九十年度訴字第一八七九號
　　公　訴　人　臺灣板橋地方法院檢察署檢察官
　　被　　　告　丙○○
　　選任辯護人　詹基益律師
右列被告因妨害公務等案件，經檢察官提起公訴（九十年度偵字第一四一二一號），
本院判決如左：
    主  文
丙○○共同隱匿公務員職務上所掌管之物品，處有期徒刑參月，如易科罰金，以參佰
元折算壹日。
    事  實
一、丙○○之父丁○○（另案經本院判決確定）所有、已報廢而未懸掛車牌之黃色自
    用小貨車，長期停放於台北縣板橋市○○路三六八號前，業經台北縣板橋市公所
    依廢棄物清理法及道路交通管理處罰條例相關規定公告，自民國（下同）八十九
    年七月四日起之一星期內，若所有人、使用人、管理人不自行遷移清除該廢棄車
    輛，則由主管機關或執行機關代為清除處理，惟丁○○仍遲未遷移清除該廢棄車
    輛。嗣於前述公告期滿後之八十九年八月五日上午九時四十五分許，台北縣板橋
    市公所防治公害美化環境聯合執行中心（下稱聯合執行中心）拖吊組稽查員戊○○、李昆義、乙○○前往上址依法執行廢車、物拖吊勤務時，丙○○及其妹唐致
    君（另案經本院判決確定）二人在場，丙○○為阻止戊○○、李昆義、乙○○等
    拖吊上開車輛，先出手搶走李昆義所配戴於胸前之稽查證一枚，復打開戊○○所
    駕駛之牌照ＱＬ─五七二號拖吊車之車門取走該車之鑰匙，之後丙○○、唐致君
    竟共同基於隱匿公務員職務上所掌管之物品之犯意聯絡，丙○○走至對街由丁○○所經營之位於台北縣中和市○○路二四八號之電器行內，將上開稽查證、鑰匙
    予以藏匿，丙○○再走出店外與戊○○等理論，丙○○、唐致君二人並先後持相
    機對戊○○等人拍攝，戊○○等向渠等索回上開稽查證及鑰匙時，唐致君並聲稱
    ：「我哥哥（指丙○○）已經拿給我鑰匙及稽查證，就放在口袋裡」等語，而不
    欲交還上開稽查證、拖吊車鑰匙，並要求等待其父丁○○隨後前來處理，戊○○
    、李昆義、乙○○旋即報警，並另以電話向其班長陳崑龍報告此事。嗣據報前來
    之板橋分局後埔派出所警員黃鈺傑、陳尚德、張啟祥到場後，稽查員戊○○、李
    昆義、乙○○向警員告以上情，陳尚德即向唐致君索回上開李昆義之稽查證及拖
    吊車鑰匙，唐致君恐交出後，稽查員戊○○等勢將繼續拖吊前揭自用小貨車，仍
    拒絕交出並續予藏匿，仍要求等候其父丁○○前來。員警陳尚德要求丙○○、唐
    致君二人出示身分證核對，丙○○、唐致君先後走進前開電器行內，陳尚德等尾
    隨至該電器行門口，嗣唐致君繼續向員警陳尚德等要求等候其父丁○○前來，丙○○則趁隙不知去向。
二、案經臺灣板橋地方法院檢察署檢察官簽分偵查起訴。
    理  由
一、被告丙○○於偵、審中均否認有右揭犯行，辯稱：聯合執行中心之前並未在該輛
    小貨車上張貼公告，有張貼公告的照片是在八十九年八月五日當天拍照的，當時
    我只到車上拿工具及東西，約一、二分鐘，並沒有拿取稽查證及拖吊車鑰匙，而
    且拖吊車鑰匙也沒有遺失，戊○○當天也沒有騎機車返回辦公室拿備用鑰匙，再
    回到現場將拖吊車駛離，因來回至少要三十分鐘以上，不可能約十分鐘就往返，
    後來我就回到電器行內，一直在裡面攝影，我和戊○○三人並沒有起爭執，當天
    他三人在現場也沒有指認我，如果我有拿證件，警員當場可以用現行犯逮捕我等
    語。經查：
  (一)右揭同一事實，業經本院八十九年度訴字第一六一七號刑事判決及台灣高等法院
    九十年度上訴字第四二八號刑事判決認定屬實，並確定在案，此有判決書二份附
    卷可稽。
  (二)依本院八十九年度訴字第一六一七號刑事判決理由欄所載，「右揭事實，(1)、業
    據證人即聯合執行中心拖吊組稽查員戊○○、李昆義、乙○○三人於警訊、偵訊
    及本院審理中（分見八十九年八月五日警訊筆錄、偵查卷第十二頁至第十四頁，
    本院八十九年度聲羈字第五０一號卷第九頁，本院八十九年十月九日、同年月三
    十日、同年十一月十五日訊問筆錄），證人陳崑龍於本院審理中（分見本院八十
    九年十月三十日訊問筆錄），及證人即警員黃鈺傑、陳尚德、張啟祥於偵訊及本
    院審理中（見偵查卷第七頁至第十一頁正面，本院八十九年度聲羈字第五０一號
    卷第十頁，本院八十九年十月九日、同年月三十日、同年十一月十五日訊問筆錄
    ），指證綦詳，互核相符，且渠等與被告丁○○、唐致君素不相識，應無任意設
    詞攀誣之理。(2)、並有戊○○、李昆義、乙○○三人出具之報告書三份、陳尚德
    出具之報告書一份、八十九年七月四日張貼公告於該箱型車上之照片二幀、空白
    板橋市公所公告一份、板橋市公所執行中心拖吊組巡檢廢棄車輛已張貼公告查報
    登錄表影本一份、八十九年八月五日執行中心拖吊組每日市容美化廢棄車、物拖
    吊工作勤務表影本一份，及證人戊○○於於本院八十九年十月九日調查時提出之
    八張照片及其中放大照片二張附卷可稽。」
  (三)被告丙○○雖辯稱聯合執行中心並未在該輛小貨車上合法公告云云。惟查，
    1.本院八十九年度訴字第一六一七號刑事判決理由欄內，業已認定如下：「前開
      被告丁○○所有停放於台北縣板橋市○○路三六八巷之黃色小貨車一輛，板橋
      市公所確曾於八十九年七月四日，在該車上張貼公告，請車主一星期內遷移清
      除，公告期間屆滿後，聯合執行中心始派遣稽查員戊○○、李昆義、乙○○三
      人，於八十九年八月五日上午前往上址執行拖吊勤務等情，業據證人戊○○、
      李昆義、乙○○三人證述屬實，並有前揭八十九年七月四日於該車張貼公告後
      當日所拍攝之照片二張（照片內有該車及前擋風玻璃駕駛座前黏貼之公告）、
      板橋市公所執行中心拖吊組巡檢廢棄車輛已張貼公告查報登錄表影本一份、八
      十九年八月五日執行中心拖吊組每日市容美化廢棄車、物拖吊工作勤務表影本
      一份、空白之板橋市公所公告式樣一紙（背面即附有自黏紙）在卷可資佐證（
      分見警局偵查卷宗內）。且由此觀之，該紙公告係由背面自黏於前開車輛前擋
      風鏡上，衡情短時間應不可能任意脫落，另參以被告丁○○於本院審理中自承
      ：該小貨車伊每天都要推動等語（見本院八十九年十月九日訊問筆錄），其焉
      有不知已張貼公告之理？再者，執行拖吊當天，被告唐致君及其兄丙○○均有
      在現場照相、攝影等情，亦據被告丁○○、唐致君自承在卷，並有渠等提出之
      電腦列印照片十六張在卷足參，則顯見被告等事先有所準備，此益徵被告丁○○、唐致君所辯該車事先沒有張貼公告乙節，顯係事後卸責之詞，不足採信。
      」
    2.而且，台北縣警察局板橋分局於八十九年八月五日將本案移送臺灣板橋地方法
      院檢察署檢察官偵查時，即已隨卷附上八十九年七月四日於該車張貼公告後當
      日所拍攝之照片，經本院比對該日照片與證人戊○○於本院八十九年十月九日
      另案調查時提出之八十九年八月五日拖吊當日所拍攝之八張照片及其中放大照
      片二張結果，照片背景中電線桿上一有懸掛廣告招牌（八月五日），另一則無
      （七月四日）；且該小貨車停車位置一較為後面（八月五日），另一較為前面
      （七月四日），顯然兩日所拍攝之照片並不相同，並無事後補拍公告照片之情
      形，足見該輛小貨車確有經聯合執行中心公告一事。
  (四)被告丙○○雖又辯稱並未拿取稽查證及拖吊車鑰匙云云。惟查，本院八十九年度
    訴字第一六一七號刑事判決理由欄內，業已認定如下：
    1.「(1)、證人戊○○、李昆義、乙○○於前揭時地執行拖吊勤務時，被告唐致君
      及其兄丙○○出面阻止，丙○○搶走李昆義胸前之識別證，復至該拖吊車駕駛
      座將車鑰匙取走，予以藏匿，不願歸還，證人戊○○、李昆義、乙○○乃報警
      前來處理，並向其等班長即證人陳崑龍報告此事，陳崑龍亦隨後騎乘機車前來
      查看等情，及被告唐致君於拖吊現場、後埔派出所內均聲稱：取走該稽查證、
      鑰匙者，係其哥哥（事後經查即丙○○），其兄已將稽查證及鑰匙交給伊，在
      其口袋內，就是不願歸還等語，亦據證人戊○○、李昆義、乙○○、陳崑龍證
      述明確（詳見前述筆錄）。又證人張啟祥於偵訊中亦證稱：『而我到時該女還
      將把所拿走的環保人員證件及鑰匙給我看，其他人也有看到，並且說東西在我
      這裡，我為何要還他，他憑什麼要拖我的車』（見偵查卷第八頁）、其本院訊
      問中證稱『唐致君從口袋內拿出來（稽查證、鑰匙），我說你們二人涉嫌妨害
      公務，該把證件還人，後來就請求支援，警員都來我們才強制執行，丁○○也
      在阻撓，才一同移送』等語（見本院八十九年度聲羈字第五０一號卷第十頁反
      面）；證人黃鈺傑、陳尚德、張啟祥三人偵訊中亦均證稱：（稽查證、鑰匙）
      最後見到是在該女身上等語（見偵查卷第九頁正面）。並有前述證人戊○○於
      本院八十九年十月九日庭呈之內有該取走稽查證、鑰匙之男子（即『丙○○』
      ）之放大照片二張在卷可參，嗣並經證人戊○○、陳尚德當庭指認該男子即係
      在庭之證人丙○○本人無訛（見本院八十九年十一月十五日審理筆錄）。」
      「(2)、經本院於八十九年十月九日當庭向被告丁○○、唐致君提示前引之該放
      大照片二張，並問以該男子何人？被告唐致君先供稱：「穿紫色衣服那位是我
      ，旁邊之人我不知道是誰。」等語，但經被告丁○○閱畢後供稱：「那人好像
      是我兒子唐玉成、或致先或致仁。」等語後，被告唐致君此時始坦承：「應該
      是致先」等語（見本院八十九年十月九日訊問筆錄），證人丙○○於本院亦到
      庭證稱：該二張照片內之男子即為其本人無誤（見本院八十九年十一月十五日
      審理筆錄）。」
      「(3)、再者，觀之該內有被告唐致君及丙○○二人之放大照片，被告唐致君與
      證人丙○○二人均僅靠該箱型車，旁邊有拖吊車一輛，該小貨車左車門係開啟
      ，證人丙○○站立於車外低頭彎腰，右手握持方向盤，被告唐致君亦面向證人
      丙○○及小貨車觀看，證人即稽查員戊○○則立於丙○○之後方，三人均在箱
      型車與拖吊車二車之間位置（參卷附放大照片），是證人戊○○顯無誤認之可
      能，且以被告唐致君與丙○○二人係兄妹關係，二人距離緊接，被告唐致君於
      近距離觀察證人丙○○在做何事，其焉有不知該男子為誰之理？故被告唐致君
      先前於本院陳稱：不知該男子為何人乙節，顯係迴護丙○○之詞，另參酌被告
      唐致君於現場、後埔派出所內均聲稱：取走該稽查證、鑰匙者，係其哥哥（即
      丙○○），其兄已將稽查證及鑰匙交給伊，在其口袋內，就是不願歸還等情，
      足見被告唐致君與其兄證人丙○○二人間，就隱匿該稽查證、拖吊車鑰匙，互
      有犯意聯絡及行為分擔甚明。」
    2.「證人丙○○雖於本院審理中陳稱：「沒這回事（指拿取稽查證、拖吊車鑰匙
      之事），（當天車子為何沒吊走？）我不知，我父親叫我去拿車內之工具及東
      西，約一、二分鐘就走了」等語（見本院八十九年十一月十五日筆錄）。然查
      ，證人丙○○於前揭時地取走稽查證、拖吊車鑰匙，不欲歸還，阻止證人戊○○、李昆義、乙○○拖吊該箱型車等情，已據證人戊○○、李昆義、乙○○前
      開證述甚詳外，且證人戊○○並於本院證稱：「（一般拖吊一部車子要多久時
      間？）以本案來說，約三分鐘就解決了」等情（見同日筆錄），是證人戊○○
      、李昆義、乙○○執行本案拖吊勤務，如果未遇相當之阻礙，約三分鐘即可完
      成，渠等又何須大費周章，報警前來處理，並向其班長陳崑龍報告此事？並輾
      轉由證人戊○○先騎乘陳崑龍之機車返回辦公室，拿取拖吊車備用鑰匙，再回
      至現場將該拖吊車駛離？此顯然不符常情，足見證人丙○○前開所辯，應係卸
      責飾詞，不足為採；且益徵證人戊○○、李昆義、乙○○之前開證言，應屬實
      情。」
  (五)被告丙○○雖辯稱當天拖吊車鑰匙匙沒有遺失，戊○○當天也沒有騎機車返回辦
    公室拿備用鑰匙，因為來回至少要三十分鐘以上云云。惟本院九十一年三月二十
    八日赴現場履勘時，即命證人戊○○騎乘機車往返現場及辦公室，並由被告丙○○之父、弟丁○○、唐致山會同騎機車前往拖吊車隊部，經過實地演練，共只花
    費十一分鐘。雖證人戊○○往返時有紅燈右轉、逆向行駛之情形，但其表示「我
    當天也是這樣騎機車，因為心急要趕回隊上拿鑰匙」一語（以上見當日勘驗筆錄
    ），且衡量當日特殊情形，其所言應可採信。因此，被告丙○○此部分辯解，尚
    無法為其有利之認定。
  (六)被告丙○○雖另舉證人甲○○、己○○、吳愛勤三人證詞，證明其當天確無前述
    犯行云云。惟查，
    1.被告丙○○供稱當時其只到車上拿工具及東西，過程約一、二分鐘而已，隨後
      即走回對街電器行內，而如前所述，「觀之該內有被告唐致君及丙○○二人之
      放大照片，被告唐致君與證人丙○○二人均僅靠該箱型車，旁邊有拖吊車一輛
      ，該小貨車左車門係開啟，證人丙○○站立於車外低頭彎腰，右手握持方向盤
      ，被告唐致君亦面向證人丙○○及小貨車觀看，證人即稽查員戊○○則立於丙○○之後方，三人均在箱型車與拖吊車二車之間位置（參卷附放大照片）」。
    2.證人己○○係對街丁○○所開設之電器行（中和市○○路二四八號）隔壁銀樓
      （同路二四六號）負責人，其雖證稱當時未見丙○○與拖吊人員發生爭執，也
      無拿取稽查證、鑰匙之情形（本院九十一年二月二十日訊問筆錄），惟其同時
      證稱當時「只在銀樓門口觀看」一語，而依其所站位置，現場大部分視線應為
      聯合執行中心拖吊車所阻擋，無法看清全貌；且其也坦承當時「前前後後進出
      銀樓內外好幾次」，顯然也未見案發前後全部過程，故其所為證詞，尚難為被
      告丙○○有利之認定。
    3.證人甲○○雖亦證稱當時其全程在場，未見丙○○與拖吊人員發生爭執，也無
      拿取稽查證、鑰匙之情形（本院九十一年二月二十日訊問筆錄），惟其自陳當
      時所站位置離該自小貨車約五公尺處，此恰位於和平路上（見前述勘驗筆錄所
      附照片），而該路段位於三叉路口，平日汽機車流量甚大，能否全程站立該處
      目睹而無視於來往之汽機車，已有疑問；更何況證人李昆義、乙○○於勘驗當
      日均一致表示當場並未見到甲○○一語，故此部分證詞，亦難為被告丙○○有
      利之認定。
    4.證人吳愛勤則證稱其當時在小貨車旁房屋二樓有看到被告在小貨車旁邊，但看
      不清楚發生何事一語（見前述勘驗筆錄），故此部分證詞，亦無法採信。
  (七)綜上所述，被告丙○○前開所辯，顯係事後卸責之詞，不足採信，本件事證明確
    ，其犯行應可認定。
二、核被告丙○○所為，
  (一)係犯刑法第一百三十五條第一項之妨害公務罪、第一百三十八條隱匿公務員職務
    上所掌管之物品罪。
  (二)被告丙○○與其妹唐致君間，就犯隱匿公務員職務上所掌管之物品罪部分，有犯
    意之聯絡及行為之分擔，為共同正犯。
  (三)其所犯上開二罪間，有方法結果之牽連關係，應依牽連犯之規定從一重隱匿公務
    員職務上所掌管之物品罪處斷。
  (四)爰審酌被告丙○○犯罪之動機、目的、手段、所生危害、及犯罪後之態度等一切
    情狀，量處如主文所示之刑，並諭知易科罰金之折算標準。
  (五)被告丙○○行為後，刑法第四十一條關於易科罰金之規定，業經立法院於九十年
    一月四日修正通過，並經總統於同年月十日明令公布，同年月十二日生效施行。
    比較新舊法結果，以新法有利於被告，自應適用新法，諭知易科罰金之折算標準
    ，附此敘明。
據上論斷，應依刑事訴訟法第二百九十九條第一項前段，刑法第二條第一項但書、第
二十八條、第一百三十五條第一項、第一百三十八條、第五十五條、第四十一條第一
項前段，罰金罰鍰提高標準條例第一條前段、第二條，判決如主文。
本案經檢察官曾文鍾到庭執行職務
中      華      民      國    九十一    年      六      月      三      日
                                      臺灣板橋地方法院刑事第三庭
                                          法  官  劉以全
右正本證明與原本無異。
如不服本判決，應於判決送達後十日內，向本院提出上訴狀。
                                          書記官  廖舜宜
中      華      民      國    九十一    年      六      月      三      日
附錄本案論罪科刑法條全文：
刑法第一百三十五條
對於公務員依法執行職務時，施強暴脅迫者，處三年以下有期徒刑、拘役或三百元以
下罰金。
意圖使公務員執行一定之職務或妨害其依法執行一定之職務或使公務員辭職而施強暴
脅迫者亦同。
犯前二項之罪，因而致公務員於死者，處無期徒刑或七年以上有期徒刑；致重傷者，
處三年以上、十年以下有期徒刑。
刑法第一百三十八條
毀棄、損壞或隱匿公務員職務上掌管或委託第三人掌管之文書、圖畫、物品，或致令
不堪用者，處五年以下有期徒刑。
